【裁判字號】    98,交抗,249
【裁判日期】    981026
【裁判案由】    聲明異議
【裁判全文】
臺灣高等法院臺南分院交通事件裁定     98年度交抗字第249號
抗  告  人  甲○○
即受處分人
上列抗告人因違反道路交通管理處罰條例案件，不服臺灣臺南地
方法院中華民國98年8月31日所為裁定（98年度交聲字第909號）
，提起抗告，本院裁定如下：
    主  文
抗告駁回。
    理  由
一、抗告意旨略以：本件從採證照片可知，抗告人以床墊代替後
    欄板，而床墊高度為180公分，升降尾門之欄板平臺僅50-60
    公分，床墊並以繩索嚴密綑綁，故此處之床墊顯然比單使用
    升降尾門更能達到確保貨物不致四散造成危險之功用。又升
    降尾門之使用，監理機關並無明定，如何使用為使用者之自
    由，且抗告人亦領有大貨車駕照，即便放下升降尾門亦不超
    過大貨車的車長，執法人員依憑自身主觀對條文規範之解釋
    ，認定抗告人「行駛時顯有危險」而為裁罰，顯屬有違，爰
    依法提起抗告。
二、按汽車裝載時，載運人客、貨物不穩妥，行駛時顯有危險者
    ，處汽車駕駛人新臺幣（下同）3,000元以上9,000元以下罰
    鍰，道路交通管理處罰條例第30條第1項第7款定有明文。次
    按貨車行駛高速公路及快速公路，裝載之貨物，應嚴密覆蓋
    、捆紮牢固。復按貨車之裝載，應依左列規定：二、裝載物
    必須在底板分配平均，不得前伸超過車頭以外，體積或長度
    非框式車廂所能容納者，伸後長度最多不得超過車輛全長百
    分之30，並應在後端懸掛危險標識，日間用三角紅旗，夜間
    用紅燈或反光標識。廂式貨車裝載貨物不得超出車廂以外。
    又貨車之裝載，除前項第2款之情形外，車身欄板應扣牢。
    高速公路及快速公路交通管制規則第21條第1項第1款及道路
    交通安全規則第79條第1項第2款、第2項亦分別定有明文。
    上揭規範之規範意旨均係在防止所裝載之貨物不穩妥致生危
    害交通安全或污染道路環境，簡言之，貨運車輛裝載貨物穩
    妥之規定，其目的乃在確保行車安全。至於是否穩妥、有無
    掉落之虞，則應由一般經驗客觀判斷，非由行為人主觀認定
    。
三、經查：
  (一)抗告人於98年5月10日5時52分許，駕駛車牌S7-1096號自用
    小貨車行駛於國道3號北上79公里處，而有裝載貨物未將車
    身欄板扣牢之情事，經舉發機關即內政部警政署國道公路警
    察局竹林分隊員警予以製單舉發，嗣原處分機關即交通部公
    路總局嘉義區監理所麻豆監理站以抗告人違規事實明確，裁
    處抗告人罰鍰3,000元之事實，有原處分機關麻監裁罰字第
    裁75-Z6C006806號裁決書、舉發機關公警局交字第Z6C00680
    6號舉發通知單及98年6月30日公警六交字第0980671072號函
    及其所附違規採證照片3幀等為證，此部分事實已可認定。
  (二)抗告人未將後車斗之車身欄板關緊扣牢，反將其平放用以托
    載貨物，並以床墊代替後欄板，雖辯稱更能確保行駛安全云
    云。惟查，抗告人貨車所裝載之貨物數量繁多，各種物品之
    種類、高度及規格不一（原審卷23-24頁），貨車在高速公
    路上高速行駛狀態下，後方維持貨物安全之車身欄板未關緊
    扣牢，反而平放用以托載高度達180公分且直立放置之柔軟
    床墊，僅以繩索綑綁，其防止貨物掉落之支撐力道是否足夠
    ，令人懷疑，且行駛途中因車輛之加速、起步或路面顛頗等
    情況，隨時可能造成裝載貨物往後衝撞或滑落，而影響交通
    安全。抗告人違反道路交通安全規則第79條第2項關於車身
    欄板應扣牢之規定，自有載運貨物不穩妥，而造成行駛危險
    之情形，其上開所辯，並非可採。
  (三)綜上所述，本件抗告人駕駛貨車於上揭時、地，有違反道路
    交通安全規則第79條第2項規定，致載運之貨物不穩妥，行
    駛時顯有危險之違規行為，已可認定。原審以原處分機關依
    道路交通管理處罰條例第30條第1項第7款及違反道路交通管
    理事件統一裁罰基準表之規定，裁處抗告人罰鍰3,000元，
    核無違誤，而駁回抗告人之異議，經核並無不合，抗告人猶
    執陳詞空言否認違規，提起抗告，為無理由，應予駁回。
四、據上論斷，應依道路交通案件處理辦法第26條、刑事訴訟法
    第412條裁定如主文。
中    華    民    國    98    年    10    月    26    日
                  刑事刑三庭    審判長法  官  陳義仲
                                      法  官  蔡勝雄
                                      法  官  楊清安
以上正本證明與原本無異。
不得再抗告。
                                      書記官  蔡蘭櫻
中    華    民    國    98    年    10    月    28    日


司法院資訊處製作；財團法人民間司法改革基金會備份。
